臺灣嘉義地方法院民事判決　　　　　　　 99年度訴字第732號
原　　　告　三菱堆高機有限公司
法定代理人　陳鳳翔
被　　　告　鄭文村
上列當事人間請求清償債務事件，經本院於民國100 年1 月27日
言詞辯論終結，判決如下：
    主  文
被告應給付原告新臺幣壹佰拾捌萬陸仟元，及自民國一百年一
月二十七日起至清償日止，按年息百分之五計算之利息。
訴訟費用由被告負擔。
   事實及理由
一、按訴狀送達後，原告不得將原訴變更或追加他訴，但減縮應
    受判決事項之聲請者，不在此限，民事訴訟法第255 條第1
    項第3 款定有明文。查原告起訴時原係請求利息起算日自支
    付命令送達被告翌日起至清償日止，按週年利率百分之5 計
    算之利息，嗣於訴訟進行中（民國100 年1 月27日言詞辯論
    期日）變更利息起算日為自100 年1 月27日起算，核其所為
    ，係屬減縮應受判決事項之聲明，揆之首揭規定，自屬可許
    。
二、原告起訴主張：緣被告以「鈦捷有限公司」名義於98年11月
    13日向原告購買柴油堆高機二輛（下稱系爭堆高機），並於
    98年11月19日原告交機後即開立發票銀行為香港商香港上海
    匯豐銀行股份有限公司嘉義分行，面額皆為新臺幣（下同）
    462,000 元，兌現日期分別為98年12月19日、99年1 月19日
    及99年2 月19日之支票三張（下稱系爭支票），總金額共1,
    386,000 元，用以支付尾款，詎系爭支票陸續跳票無法兌現
    ，致原告遭受財物損失。原告嗣後雖取回系爭堆高機，然係
    因被告將之當給當鋪後由原告贖回，並非被告返還，被告不
    得以原告取回堆高機即主張債務不存在，且被告也未還錢，
    爰依票據之法律關係請求被告給付。並聲明：被告應給付原
    告1,386,000 元，及自100 年1 月27日起至清償日止，按週
    年利率百分之5 計算之利息。
三、被告則以：對原告主張曾向其購買堆高機二輛，並開立系爭
    支票用以支付尾款，而系爭支票因跳票均未兌現之事實沒有
    意見，然被告已將系爭堆高機返還原告，並已給付10萬元給
    原告，原告仍主張被告積欠1,386,000 元並無理由。並答辯
    聲明：原告之訴駁回。
四、得心證之理由：
（一）按在票據上簽名者，依票上所載文義負責，票據法第5 條
      定有明文；又支票乃文義證券及無因證券，證券上之權利
      義務悉依證券上所載文句而決定其效力，從而支票上權利
      ，依支票文義而發生，與其基礎之原因關係各自獨立，支
      票上權利之行使不以其原因關係存在為前提，故其原因關
      係不存在或無效時，執票人仍得依支票文義行使其權利。
      （最高法院49年台上字第334 號判例參照）
（二）原告主張被告於98年11月13日以「鈦捷有限公司」名義向
      原告購買柴油堆高機二輛，原告已依約履行於98年11月19
      日交付堆高機予被告，被告旋即開立系爭支票3 紙予原告
      ，用以支付尾款1,386,000 元，惟系爭支票經原告屆期提
      示卻遭退票之事實，有原告提出之支票暨退票理由單各3
      紙為證，且為被告所不爭，應堪信為真實。
（三）被告辯稱被朋友倒帳，遂將二輛堆高機當了70萬元，並打
      電話通知原告，幫忙出10萬元，將堆高機贖回來，再還給
      原告云云（見本院100 年1 月27日言詞辯論筆錄），為原
      告否認。經查，原告出售予被告之二輛堆高機遭被告典當
      於上林當舖，原告之法定代理人陳鳳翔於99年1 月22日代
      被告清償76萬3 千元，取回二輛堆高機，此有原告提出之
      上林當舖收款證明一份在卷可參。足證，系爭堆高機係原
      告贖回，非被告返還，而被告給付之10萬元亦非清償對原
      告之票據債務無誤，被告所辯，不足採信。
（四）按在票據上簽名者，依票上所載文義負責，票據法第5 條
      定有明文；又支票乃文義證券及無因證券，證券上之權利
      義務悉依證券上所載文句而決定其效力，從而支票上權利
      ，依支票文義而發生，與其基礎之原因關係各自獨立，支
      票上權利之行使不以其原因關係存在為前提，故其原因關
      係不存在或無效時，執票人仍得依支票文義行使其權利。
      最高法院49年台上字第334 號判例參照。本件原告係基於
      票據關係為請求，而非基於買賣關係為請求，則被告既不
      爭執票據債務，是基於票據之無因性，被告即不得拒絕付
      款。
五、縱上所述，原告依票據之法律關係，請求被告應依票載文義
    負責，給付原告1,386,000 元，及自100 年1 月27日起至清
    償日止，按年息百分之5 計算之利息，為有理由，應予准許
    。
六、本件事證已臻明確，兩造其餘攻擊防禦方法，經本院審酌後
    ，認與判決結果不生影響，爰不一一論述，附此敘明。
七、據上論結，本件原告之訴為有理由，依民事訴訟法第78條，
    判決如主文。
中    華    民    國   100    年    1     月    31    日
                  民事第二庭法  官  柯月美
以上正本係照原本作成。
如對本判決上訴須於判決送達後20日內向本院提出上訴狀
如委任律師提起上訴者，應一併繳納上訴審裁判費。
中    華    民    國   100    年    1     月    31    日
                            書記官  黃怡禎